【裁判字號】    92,上,224
【裁判日期】    970108
【裁判案由】    分割共有物
【裁判全文】
臺灣高等法院民事判決                   92年度上字第224號
上  訴  人   ｏ ○ ○
訴訟代理人   甲 ○ ○
兼訴訟代理人 ｋ ○ ○
上  訴  人   ｓ ○ ○
視同上訴人   甲 丙 ○
             Ｂ ○ ○
             己 ○ ○
             壬 ○ ○
             申 ○ ○
             Ｇ ○ ○
兼上六人共同
訴訟代理人   子 ○ ○
視同上訴人   Ｐ ○ ○
訴訟代理人   未 ○ ○
視同上訴人   Ｎ ○ ○
             ｅ ○ ○
上二人共同
訴訟代理人   戊 ○ ○
視同上訴人   Ｏ ○ ○
訴訟代理人   午 ○ ○
視同上訴人   ｊ ○ ○
訴訟代理人   ｙ ○ ○
視同上訴人   Ｘ○○○
訴訟代理人   Ｄ ○ ○
視同上訴人   Ｅ ○ ○
訴訟代理人   癸 ○ ○
視同上訴人   Ｋ○○○
             Ｑ ○ ○
             ｆ ○ ○
             ｇ ○ ○
兼上四人共同
訴訟代理人   Ｈ ○ ○（原名李協錫）
視同上訴人   Ｖ ○ ○（即李文明之承受訴訟人）
訴訟代理人   黃 ○ ○
視同上訴人   亥 ○ ○（即李群火之承受訴訟人）
兼上一人
訴訟代理人   天 ○ ○（即李群火之承受訴訟人）
視同上訴人   ｂ ○ ○
             ｄ ○ ○
             丙 ○ ○
             丁 ○ ○
             Ｓ ○ ○
             甲 甲 ○
             Ｕ ○ ○
             ｃ ○ ○
             地○○○
             Ｗ ○ ○
             ｉ○○○
             ｈ○○○
             宇 ○ ○
             玄 ○ ○
             李 采 芸（原名李素蓮）
             酉 ○ ○
             Ｆ ○ ○
             丑 ○ ○
             寅 ○ ○
             卯 ○ ○
             辰 ○ ○
             Ｒ ○ ○
             ｖ○○○
             巳 ○ ○
             宙 ○ ○
             Ｃ ○ ○
             Ａ ○ ○（原名李秀芳）
             ｔ ○ ○（即ｒ○○之承受訴訟人）
             ｐ ○ ○（即ｒ○○之承受訴訟人）
             ｕ ○ ○（即ｒ○○之承受訴訟人）
兼上三人共同
訴訟代理人   ｗ ○ ○（即ｒ○○之承受訴訟人）
視同上訴人   ｑ ○ ○（兼ｍ○○、張金國之承受訴訟人）
             Ｍ ○ ○
             辛 ○ ○
             庚 ○ ○
             甲 乙 ○
             Ｚ○○○（即李秀冠之承受訴訟人）
             ｎ ○ ○
             Ｌ○○○
             Ｔ○○（即李榮宗之承受訴訟人）
被上訴人     Ｉ ○ ○
訴訟代理人   戌 ○ ○
被上訴人     ａ○○○（即李富雄之承受訴訟人）
             Ｙ ○ ○（即李富雄之承受訴訟人）
             乙 ○ ○（即李富雄之承受訴訟人）
兼上四人共同
訴訟代理人   Ｊ ○ ○（即李富雄之承受訴訟人）
被上訴人     甲戊○○
訴訟代理人   甲 丁 ○
被上訴人     ｌ ○ ○（即張朝順之承受訴訟人）
             ｘ ○ ○
上列當事人間請求分割共有物事件，上訴人對於中華民國91年11
月28日臺灣新竹地方法院86年度訴字第358 號第一審判決提起上
訴，本院於96年12月18日言詞辯論終結，判決如下：
    主  文
上訴駁回。
第二審訴訟費用由上訴人負擔。
    事實及理由
壹、程序方面：
（一）按共有物之分割，於共有人全體有法律上之利害關係，須
      共有人全體始得為之，故請求分割共有物之訴，屬於民事
      訴訟法第56條所稱訴訟標的對於共同訴訟之各人必須合一
      確定者。又訴訟標的對於共同訴訟之各人必須合一確定者
      ，共同訴訟人中一人之行為有利益於共同訴訟人者，其效
      力及於全體；不利益者，對於全體不生效力，民事訴訟法
      第56條第1 款定有明文。本件被上訴人於原審起訴請求分
      割兩造所共有之坐落於苗栗縣後龍鎮○○○段南社小段34
      之3 地號（重測後為後龍鎮○○段724地號，土地面積為
      0.5881公頃，下稱系爭土地）為分割，經原法院判決被上
      訴人一部勝訴、一部敗訴，上訴人ｏ○○、ｋ○○、ｍ○
      ○（已於民國【下同】95年9 月30日死亡，其承受訴訟人
      為ｑ○○、ｔ○○、ｐ○○、ｕ○○【前三人為代位繼承
      】）、ｓ○○不服原判決提起上訴，此上訴行為形式上有
      利於其他共同訴訟人，依上開規定，其效力及於其他共同
      訴訟人，故與上開上訴人同造之其他共同訴訟人亦視同上
      訴，爰併列甲丙○、Ｂ○○、壬○○、己○○、申○○、
      Ｇ○○、子○○、Ｐ○○、Ｎ○○、ｅ○○、Ｏ○○、ｊ
      ○○、Ｘ○○○、Ｅ○○、Ｋ○○○、Ｑ○○、ｆ○○、
      ｇ○○、Ｈ○○（原名李協錫）、Ｖ○○（李文明之承受
      訴訟人）、亥○○、天○○（前二人為李群火之承受訴訟
      人）、ｂ○○、ｄ○○、丙○○、丁○○、Ｓ○○、甲甲
      ○、Ｕ○○、ｃ○○、地○○○、Ｗ○○、ｉ○○○、林
      李素貞、宇○○、玄○○、李采芸（原名李素蓮）、酉○
      ○、Ｆ○○、丑○○、寅○○、卯○○、辰○○、Ｒ○○
      、ｖ○○○、巳○○、宙○○、Ｃ○○、Ａ○○（原名李
      秀芳）、ｔ○○、ｐ○○、ｕ○○、ｗ○○（前四人為ｒ
      ○○之承受訴訟人）、ｑ○○（兼ｍ○○、張金國之承受
      訴訟人）、Ｍ○○、辛○○、庚○○、甲乙○、Ｚ○○○
      （李秀冠之承受訴訟人）、ｎ○○、Ｌ○○○、Ｔ○○（
      李榮宗之承受訴訟人）等人，爰列其等為本件之視同上訴
      人。
（二）按訴訟繫屬中為訴訟標的之法律關係，雖移轉於第三人，
      於訴訟無影響；又按確定判決，除當事人外，對於訴訟繫
      屬後為當事人之繼受人者，及為當事人或其繼受人占有請
      求之標的物者，亦有效力，民事訴訟法第254 條第1 項前
      段、第401 條第1 項分別定有明文。經查本件視同上訴人
      丁○○、ｄ○○、Ｏ○○分別於本院訴訟繫屬中之92年11
      月7 日、92年12月11日、92年10月27日分別將其就系爭土
      地應有部分8／627、347／62700、400／15675土地，以贈
      與為由移轉登記予第三人ｚ○○，此有苗栗縣竹南地政事
      務所異動索引表（見本院卷六第204至206頁）、苗栗縣後
      龍鎮○○○段南社小段34之3 地號土地登記公務用謄本（
      見本院卷六第166 頁）及土地登記書資料（見本院卷六第
      279 至289 頁、同卷第223 至233 頁、同卷第234 至244
      頁）可憑；以及視同上訴人ｂ○○、被上訴人ｌ○○（即
      張朝順之承受訴訟人）亦分別於原審訴訟繫屬中之91年11
      月13日、本院繫屬中之92年9 月17日將其就系爭土地應有
      部分374／62700、545／31350土地，以贈與為由移轉登記
      予他共有人甲乙○、甲甲○各1735／627000、545／62700
      ，此亦有苗栗縣竹南地政事務所異動索引表（見本院卷六
      第202 至204 頁）、苗栗縣後龍鎮○○○段南社小段34之
      3 地號土地登記公務用謄本（見本院卷六第160 至161 頁
      ）及土地登記書資料（見本院卷六第209 至221 頁）可憑
      ；以及被上訴人Ｙ○○（即李富雄之承受訴訟人）於本院
      繫屬中之92年9 月24日將其就系爭土地應有部分44270／
      940500土地，以贈與為由全部移轉登記予第三人李基源，
      此亦有苗栗縣竹南地政事務所異動索引表（見本院卷六第
      204 頁）、苗栗縣後龍鎮○○○段南社小段34之3 地號土
      地登記公務用謄本（見本院卷六第166 頁）及土地登記書
      資料（見本院卷六第246 至255 頁）可憑，然均無受讓人
      經兩造同意而承當訴訟之情形，依當事人恆定原則，讓與
      人亦不因而喪失訴訟當事人之權能。第三人ｚ○○暨共有
      人甲乙○、甲甲○就其受贈部分，既係訴訟繫屬中始繼受
      訴訟標的之人，其自應為本案判決效力所及，且於訴訟無
      影響（最高法院44年台上字第1039號判例參照），先予敘
      明。
（三）按當事人死亡者，訴訟程序在有繼承人、遺產管理人或其
      他依法令應續行訴訟之人承受其訴訟以前當然停止；又第
      168條至第172條及前條所定之承受訴訟人，於得為承受時
      ，應即為承受之聲明。他造當事人，亦得聲明承受訴訟。
      民事訴訟法第168條、第175條第1、2項定有明文。原被上
      訴人張朝順於本院審理中之92年2 月5 日死亡，此有其戶
      籍謄本正本附卷可證（見本院卷一第175 頁），其法定繼
      承人ｌ○○並具狀聲明承受訴訟（見本院卷一第182 頁）
      ，經核並無不合，應予准許。
（四）本件上訴人ｍ○○、張金國、ｒ○○、李榮宗分別於訴訟
      進行中之95年9 月30日、93年2 月10日、92年10月6 日、
      92年5 月29日死亡，ｍ○○、張金國之繼承人均為ｑ○○
      ；ｒ○○之繼承人為ｗ○○、ｔ○○、ｐ○○、ｕ○○；
      李榮宗之繼承人為李嘉緯，本院於96年10月2 日以職權裁
      定命ｑ○○就ｍ○○、張金國部分；ｗ○○、ｔ○○、ｐ
      ○○、ｕ○○就ｒ○○部分；ｔ○○、ｐ○○、ｕ○○就
      ｍ○○部分；李嘉緯就李榮宗部分承受訴訟及續行訴訟（
      見本院卷八第135 至138 頁），併予敘明。
（五）本件被上訴人除Ｉ○○外；上訴人除丁○○、Ｓ○○及兼
      上訴人子○○外，均經合法通知，未於最後言詞辯論期日
      到場，核無民事訴訟法第386 條各款所列情形，爰依兩造
      之聲請對未到場之當事人為一造辯論。
貳、實體方面：
一、被上訴人起訴主張：系爭土地為兩造所共有，各共有人之應
    有部分如原判決附表一所示。系爭土地並無不能分割之情形
    ，共有人間亦未訂立不分割之契約，因無法獲得分割之協議
    ，爰請求判決以原物分割方式分割系爭土地，以利管理使用
    ：其中應於系爭土地分別劃出4 公尺、3 公尺寬之道路維持
    共有，以供全體共有人通行使用，再就所餘面積如原判決附
    圖一所示分配予各共有人；至系爭土地最南端部分，係由共
    有人李文明（91年5 月15日死亡，其承受訴訟人為Ｖ○○、
    李榮宗【92年5 月29日死亡，其承受訴訟人為Ｔ○○】）所
    使用，而與系爭土地毗鄰之同段33地號土地，亦係共有人李
    文明與他人共有（應有部分為四分之一），故系爭土地該部
    分應分歸其等取得，以使有合併使用之實益。另系爭土地之
    共有人李進輝已於58年10月16日死亡，其法定繼承人（含再
    轉繼承人）迄今尚未辦理繼承登記，依法自應先命其等辦理
    繼承登記再予分割；又訴外人李進添前曾於系爭土地上設定
    權利範圍空白，存續期間無定期，以建築改良物為目的之地
    上權，而其於71年6 月28日死亡，其法定繼承人為原審被告
    李樹琳、Ｏ○○、鍾興烈、鍾興炫、鍾雪嬌、李玉妹、賴李
    玉蕊等7 人，迄未就該地上權辦理繼承登記；另訴外人張清
    玉亦於系爭土地上設定權利範圍20坪，存續期限無定期，以
    建築改良物為目的之地上權，其亦已死亡，所遺留之前開地
    上權先由張吉雄辦理繼承登記，嗣張吉雄死亡後，已由上訴
    人ｍ○○（已於95年9 月30日死亡，其承受訴訟人為ｑ○○
    、ｔ○○、ｐ○○、ｕ○○【前三人為代位繼承】）辦理繼
    承登記。上述之地上權既均以建築房屋使用為目的，則其地
    上權之位置自係在其建築房屋使用之範圍內，李進添原來建
    築使用房屋坐落之基地係由其繼承人即視同上訴人Ｏ○○使
    用，而張清玉建築房屋之位置則係由上訴人ｍ○○在使用，
    而被上訴人主張之分割方案，就上訴人ｍ○○、視同上訴人
    Ｏ○○部分，係依照其2 人現有使用之位置為分割，是前開
    地上權於土地分割後自應分別轉載於Ｏ○○及ｍ○○所分割
    取得之土地上，以免妨礙被上訴人等人於分割後所取得土地
    所有權之完整，爰依共有之法律關係，起訴請求：(一)視同上
    訴人地○○○、Ｗ○○、ｉ○○○、ｈ○○○、宇○○、玄
    ○○、李采芸（原名李素蓮）、Ｅ○○、Ｋ○○○、酉○○
    、Ｈ○○（原名李協錫）、Ｑ○○、ｆ○○、ｇ○○、Ｆ○
    ○、Ｌ○○○、丑○○、寅○○、卯○○、辰○○、巳○○
    、Ｒ○○、ｖ○○○、宙○○、Ｚ○○○（兼李秀冠之承受
    訴訟人）、庚○○、Ｃ○○、Ａ○○（原名李秀芳）、張金
    國（已於93年2 月10日死亡，其承受訴訟人為ｍ○○【亦已
    於95年9 月30日死亡，其承受訴訟人為ｑ○○】）、ｒ○○
    （已於92年10月6 日死亡，其承受訴訟人為ｗ○○、ｔ○○
    、ｐ○○、ｕ○○）、ｑ○○、上訴人ｋ○○、ｓ○○、ｍ
    ○○（已於95年9 月30日死亡，其承受訴訟人為ｑ○○、ｔ
    ○○、ｐ○○、ｕ○○）及ｏ○○等應就李進輝所遺留系爭
    土地應有部分347／12540辦理繼承登記。(二)原審被告李樹琳
    、Ｏ○○、鍾興烈、鍾興炫、鍾雪嬌、李玉妹、賴李玉蕊應
    就系爭土地上所設定權利範圍空白，存續期限無定期之地上
    權辦理繼承登記。(三)兩造共有之系爭土地應予分割，以原物
    分配予兩造。(四)原審被告李樹琳、Ｏ○○、鍾興烈、鍾興炫
    、鍾雪嬌、李玉妹、賴李玉蕊等7 人就系爭土地上所設定權
    利範圍空白，存續期限無定期之地上權應轉載於視同上訴人
    Ｏ○○所分割取得之土地。(五)上訴人ｍ○○就系爭土地上所
    設定權利範圍20坪，存續期限無定期之地上權應轉載於其所
    分割取得之土地等語。原審判決為(一)視同上訴人地○○○、
    Ｗ○○、ｉ○○○、ｈ○○○、宇○○、玄○○、李采芸（
    原名李素蓮）、Ｅ○○、Ｋ○○○、酉○○、Ｈ○○（原名
    李協錫）、Ｑ○○、ｆ○○、ｇ○○、Ｆ○○、Ｌ○○○、
    丑○○、寅○○、卯○○、辰○○、巳○○、Ｒ○○、ｖ○
    ○○、宙○○、Ｚ○○○（兼李秀冠之承受訴訟人）、庚○
    ○、Ｃ○○、Ａ○○（原名李秀芳）、ｒ○○（已死亡詳前
    述）、ｑ○○、上訴人ｍ○○（已死亡詳前述）、張金國（
    已死亡詳前述）、ｋ○○、ｓ○○、ｏ○○等應就被繼承人
    李進輝所遺留系爭土地應有部分347／12540辦理繼承登記。
    (二)兩造所共有之系爭土地應予變賣，所得價金按被上訴人甲
    戊○○應有部分934／15675、被上訴人Ｉ○○應有部分957
    ／15675、張朝順（承受訴訟人為ｌ○○）應有部分545／
    31350、被上訴人ｘ○○應有部分1523／15675、李富雄應有
    部分188079／40500（即承受訴訟人ａ○○○、Ｙ○○、Ｊ
    ○○應有部分各44270／940500、承受訴訟人乙○○應有部
    分55269／940500）、視同上訴人ｂ○○及ｄ○○應有部分
    各347／62700、視同上訴人Ｂ○○、子○○、壬○○、己○
    ○、申○○及Ｇ○○應有部分各2457／188100、視同上訴人
    丁○○應有部分8／627、視同上訴人Ｓ○○應有部分3470
    ／150480、視同上訴人ｎ○○應有部分545／31350、視同上
    訴人Ｐ○○、Ｎ○○及ｅ○○應有部分各7371／376200、視
    同上訴人Ｏ○○應有部分400／15675、視同上訴人甲乙○（
    原名鄭金來）及甲甲○應有部分各20／627、視同上訴人甲
    丙○應有部分9003／470250、上訴人ｋ○○、ｓ○○、ｏ○
    ○及ｍ○○（已死亡詳前述）應有部分各20／836、視同上
    訴人ｊ○○應有部分604／15675、視同上訴人Ｕ○○及ｃ○
    ○應有部分各347／150480、視同上訴人Ｘ○○○應有部分
    546／15675、視同上訴人丙○○應有部分694／62700、視同
    上訴人Ｍ○○及辛○○應有部分各347／125400、共有人李
    群火應有部分7371／376200（即承受訴訟人亥○○及天○○
    應有部分各7371／752400）、共有人李文明應有部分273／
    15675（即承受訴訟人李榮宗【已死亡詳前述】及Ｖ○○應
    有部分各273／31350）、共有人李進輝應有部分347／12540
   【由視同上訴人地○○○、Ｗ○○、ｉ○○○、ｈ○○○、
    宇○○、玄○○、李采芸（原名李素蓮）、Ｅ○○、Ｋ○○
    ○、酉○○、Ｈ○○（原名李協錫）、Ｑ○○、ｆ○○、ｇ
    ○○、Ｆ○○、Ｌ○○○、丑○○、寅○○、卯○○、辰○
    ○、巳○○、Ｒ○○、ｖ○○○、宙○○、Ｚ○○○、庚○
    ○、Ｃ○○、李秀冠（承受訴訟人Ｚ○○○）、Ａ○○（原
    名李秀芳）、ｍ○○（其承受訴訟人為ｑ○○、ｔ○○、ｐ
    ○○、ｕ○○）、張金國（其承受訴訟人為ｑ○○）、ｒ○
    ○（其承受訴訟人為ｗ○○、ｔ○○、ｐ○○、ｕ○○）、
    ｑ○○、ｋ○○、ｓ○○、ｏ○○取得並公同共有】比例分
    配。並駁回被上訴人其餘之訴。而為被上訴人一部勝訴一部
    敗訴之判決。被上訴人就其敗訴部分未據上訴聲明不服，該
    部分已確定。對於上訴人之上訴，被上訴人則答辯聲明：上
    訴駁回。
二、上訴人ｏ○○、ｋ○○、ｑ○○、ｔ○○、ｐ○○、ｕ○○
    （前四人為ｍ○○之承受訴訟人）、ｓ○○部分則以：訴外
    人李進添及張清玉於系爭土地上所設定以建築房屋為目的之
    地上權，其存續期間均未定期，前開二人死亡後先由張吉雄
    辦理繼承登記，嗣張吉雄死亡，再由上訴人ｍ○○辦理繼承
    登記，既共有土地分割以原物分割為原則，上訴人等於其92
    年3 月26日上訴理由狀附圖斜線部分建有二樓房屋居住、使
    用有年，倘採變價分割系爭土地，勢必影響上訴人等對於地
    上物之權利，故於此部分為原物分割，而就系爭土地其他部
    分為變價分割，應屬兩全之分割方案等語，資為抗辯。上訴
    人不服原審判決就系爭土地予以變價分割並依兩造所持有比
    例為價金分配，爰聲明為：(一)原判決主文第二項廢棄。(二)廢
    棄部分，請准將系爭土地原物分割，並將如上訴人91年12月
    31日聲明上訴狀附圖（見本院卷一第30頁）所示斜線黃色位
    置及面積（以實測為準）判歸上訴人共有（應有部分各四分
    之一）。
三、本件兩造就系爭土地之分割方法，意見表示如下：
（一）被上訴人方面：
  1.被上訴人Ｉ○○、Ｙ○○、乙○○、ａ○○○及Ｊ○○部分
    ：
    被上訴人Ｙ○○、ａ○○○及Ｊ○○主張依原判決分割系爭
    土地即可（見本院卷一第83頁）。
    另視同上訴人乙○○之房屋是在原判決附圖一編號18附近，
    希望能分到該位置，其餘應有部分再分到原判決附圖一編號
    41之處（見本院卷二第62至63頁及第139 頁）。
    希望依原審判決變賣處理（見本院卷三第74頁）。
    被上訴人李建銘同意靠路邊的人分比較少坪數，較偏僻的地
    方分較大的面積，這樣比較公平（見本院卷五第7 頁）。
    均希望原物分割（見本院卷五第71頁）。
  2.被上訴人Ｉ○○部分：
    其於系爭土地上無房屋，但其房屋係於同地段34之1 地號土
    地上，故購買系爭土地應有部分，希望分割系爭土地之位置
    能靠近同地段34之1 地號土地之位置，因其當初買34之1 地
    號之土地，出賣人因應有部分不夠，才以34之4 地號土地之
    應有部分賣之。其當時是向上訴人ｋ○○之父親購買系爭土
    地應有部分，其父已過世，但一直也沒有去使用該部分土地
    ，故應將上訴人ｋ○○原來之位置分割之。倘系爭土地整塊
    地賣掉，價金分割其亦無意見（見本院卷二第61、235 頁）
    。
    希望變價分割（見本院卷三第185 頁背面、本院卷四第102
    頁、本院卷五第7 頁）。
    希望依原審判決變賣處理（見本院卷三第74頁）。
  3.被上訴人甲戊○○部分：
    希望保持原狀，同意原判決附圖編號1 之位置（本院卷一第
    275 頁）。
  4.被上訴人ｌ○○部分：
    同意原判決附圖一編號3 之位置（本院卷一第275 頁）。
  5.被上訴人ｘ○○部分：
    同意原判決附圖一編號4 之位置（本院卷一第275 頁）。
    希望依原審判決變賣處理（見本院卷三第74頁）。
    希望原物分割，把我68年買的這塊地分割給我（見本院卷三
    第185 頁背面、本院卷六第175 頁）。
（二）視同上訴人部分：
  1.視同上訴人甲丙○部分：
    其同意分割（見原審卷）。希望單獨分割，只要分得之土地
    係其目前使用之部分，即無意見，其房屋於視同上訴人Ｓ○
    ○隔壁，同意分在如原判決附圖一編號26的位置，維持房屋
    現狀（見本院卷二第62頁）。
    希望保留我的房子，剩下的土地就保留在我房子的附近（見
    本院卷三第185 頁背面、本院卷五第155 頁背面）。
  2.視同上訴人Ｂ○○、壬○○、己○○、申○○、Ｇ○○、子
    ○○部分：
    同意分割，如採原物分割，就視同上訴人子○○目前建物佔
    用系爭土地部分，先分歸視同上訴人子○○單獨取得，其等
    房屋現由其等六兄弟共有，由其母及視同上訴人Ｇ○○使用
    中，視同上訴人Ｂ○○未居住於其中，其等希望分割後能維
    持共有，分在原判決附圖一編號5、6、7 之位置，其等所分
    得之土地比現有系爭土地應有部分小，該部分土地卻分予視
    同上訴人Ｖ○○等；另希望在系爭土地之原有道路規劃拓寬
    為4 公尺之道路，維持共有；如採原物分割方式，應採現狀
    分割，被上訴人主張之分割方案與其等使用系爭土地之現況
    不符，請求至現場測量再作分割（見原判決事實乙、柒，本
    院卷一第200 及273 頁、本院卷二第63、139、235頁）。主
    張原物分割，但是我們六兄弟Ｂ○○、壬○○、己○○、申
    ○○、Ｇ○○、子○○要維持共有（見本院卷三第185 頁背
    面）。
    因為我們在系爭土地上有房屋，如果我們對系爭土地有優先
    購買權的話，我們同意變價分割（見本院卷四第102 頁）。
  3.視同上訴人Ｐ○○部分：
    其同意分割，如採原物分割，其要與視同上訴人Ｎ○○、ｅ
    ○○維持共有（見原判決事實乙、拾參）；其為房屋登記名
    義人，但其和四個兄弟即視同上訴人Ｎ○○、ｅ○○、亥○
    ○及天○○，房屋位置在原判決附圖一編號23、24、25、36
    及37部分，其他四人僅有土地應有部分，沒有房屋，如採原
    物分割，希望於房屋現所在地維持共有，但不要拆到別人的
    房屋（見本院卷一第273 頁）。希望原物分割（本院卷二第
    63頁）。
  4.視同上訴人Ｎ○○、ｅ○○部分：
    希望原物分割（本院卷二第63頁）。
  5.視同上訴人Ｏ○○部分：
    被上訴人請求其與訴外人李進添之其他繼承人辦理地上權繼
    承登記部分，會與其他繼承人協商；該地上權登記使用之範
    圍即為其目前使用之位置，蓋有房屋及庭院，但所佔面積超
    過其應有部分，希望分在原判決附圖一編號20之位置。而其
    與視同上訴人ｄ○○及丁○○之應有部分全部贈與訴外人ｚ
    ○○，現辦理過戶中，希望所分得的土地可以維持現在房屋
    的現狀，因為房子是ｚ○○的。其等祖先於日據時代即留有
    系爭土地及其他土地予子孫使用，被上訴人甲戊○○之房屋
    亦有占用他筆共有土地，應就相關土地一併分割，否則即應
    維持現狀。如必須分割且採原物分割方式，同意按現有道路
    拓寬為4 公尺，並維持共有。（原判決事實乙、拾，本院卷
    一第273 至274 頁，卷二第62、139、235頁）
  6.視同上訴人ｊ○○部分：
    其同意就系爭土地上之既成道路拓寬為4 公尺繼續維持共有
    ，而其在系爭土地上並無房屋，原判決其分得之土地是在山
    裡面，如採原物分割，希望分在原判決附圖一編號4 的位置
    ，且所分得之土地能夠完整，並有對外連絡通行之道路。但
    如將整塊地賣掉，價金分割其亦無意見（原判決事實乙、拾
    柒，本院卷二第62頁）。
  7.視同上訴人Ｘ○○○部分：
    視同上訴人Ｘ○○○、李文明及丁○○三人要維持共有，分
    割在原判決附圖一編號13至17之位置（見本院卷一第275 頁
    ）。
  8.視同上訴人Ｅ○○部分：
    其應有部分劃在原判決附圖一編號8，其所有之房屋為三層
    樓獨棟建築，位於原判決附圖一編號23、24及25的左邊，視
    同上訴人Ｆ○○、地○○○、Ｗ○○、玄○○及李素蓮等都
    希望合併分割維持共有（見本院卷一第274 頁）。其已向Ｙ
    ○○購買土地，Ｙ○○已無應有部分，其應有部分土地過戶
    予李基源，其等都住在一起，希望李基源分在原判決附圖一
    編號23、24、25的左邊部分，以維持房屋現狀，至於繼承李
    進輝的部分，同意分在原判決附圖一編號8 的位置上，維持
    共有（見本院卷二第62頁）。
    希望分在原判決附圖一編號23、24、25靠近馬路邊的位置，
    以李基源的名義分割（見本院卷二第235 頁）。
    希望原物分割（見本院卷五第7 頁）。
  9.視同上訴人Ｋ○○○、Ｑ○○、ｆ○○、ｇ○○、及Ｈ○○
    部分：
    其等為共有人李進輝之繼承人，因繼承人有2、30 人，若再
    細分，土地會太小，所以原物分割就保持共有，同意位置在
    原判決附圖一編號8 的位置，以保持現有房屋，若整塊地賣
    掉，價金分割亦無意見（見本院卷二第62頁）。
  10.視同上訴人Ｖ○○、Ｔ○○（李榮宗之承受訴訟人）部分：
    其等要維持共有，分割在原判決附圖一編號13至17之位置（
    本院卷一第275 頁）。
    系爭土地為祖先所遺留之財產，其等同意分割；如採原物分
    割時，應將道路地部分扣除。又被上訴人所提出之分割方案
    並不適合，如採原物分割，則應預留約4 公尺寬之道路，再
    就其餘部分進行分割，另其等願分割後維持共有，並希望分
    得視同上訴人Ｖ○○、李榮宗（92年5 月29日死亡，其承受
    訴訟人為Ｔ○○）、Ｘ○○○目前地上建物坐落位置之土地
    。又視同上訴人Ｖ○○及李榮宗不同意分得系爭土地最南端
    部分，該部分前為農路，現仍有以為通行之用者，至於與系
    爭土地毗鄰之同地段33地號土地，其等之被繼承人李文明僅
    為共有人之一，並無完整所有權，故無從合併使用（見原判
    決事實乙、壹）。
  11.視同上訴人亥○○、天○○（前二人即李群火之承受訴訟人
    ）部分：
    其等同意分割，其所有之建物大部分均坐落在同地段32地號
    土地上，惟門前有部分使用到系爭土地，故希望分得此部分
    ，並由其二人維持共有，至應有部分尚有剩餘之部分，則與
    視同上訴人Ｐ○○、Ｎ○○、ｅ○○維持共有（見原判決事
    實乙、拾肆）。
    我自己沒有建物在土地上，但我叔叔Ｐ○○有，我主張原物
    分割，我與我叔叔Ｐ○○維持共有，在他的建物所在地上（
    見本院卷三第185 頁背面）。
  12.視同上訴人ｂ○○、ｄ○○、丙○○部分：
    視同上訴人ｂ○○現於系爭土地上並無建物，倘其分得非系
    爭土地共有人之建物處，即很吃虧。如系爭土地採原物分割
    之方式，其等希望與視同上訴人Ｍ○○及辛○○等維持共有
    ；又系爭土地上之道路希望延伸到土地最末端，且按現有道
    路拓寬為4 公尺，另希望在其分得土地部分能有對外連絡之
    道路（見原判決事實乙、貳）。
  13.視同上訴人丁○○部分：
    其房屋並未於系爭土地上，但要求將分割予其之土地在大馬
    路邊（見本院卷一第200 頁）。
    系爭土地為祖先所遺留之財產，其等同意分割；如採原物分
    割時，應將道路地部分扣除。又被上訴人所提出之分割方案
    並不適合，如採原物分割，則應預留約4 公尺寬之道路，再
    就其餘部分進行分割，另其等願分割後維持共有，並希望分
    得視同上訴人Ｖ○○、李榮宗（同前述）、Ｘ○○○目前地
    上建物坐落位置之土地。又視同上訴人Ｖ○○及李榮宗不同
    意分得系爭土地最南端部分，該部分前為農路，現仍有以為
    通行之用者，至於與系爭土地毗鄰之同地段33地號土地，其
    等之被繼承人李文明（同前述）僅為共有人之一，並無完整
    所有權，故無從合併使用（見原判決事實乙、壹）。
  14.視同上訴人Ｓ○○部分：
    而其目前使用系爭土地之部分有一口井，供各共有人使用，
    請求於分割時將該井之面積扣除，不算入其應有部分換算之
    面積內。其並同意就系爭土地上之現有道路拓寬為4 公尺寬
    之道路維持共有，惟倘須拆除其房屋以拓寬道路者，則不同
    意之，另亦不同意與視同上訴人Ｕ○○、ｃ○○維持共有（
    見原判決事實乙、伍）。
    其房屋位置在原判決附圖一編號18處，視同上訴人甲丙○、
    甲甲○與甲乙○之房屋在其旁，希望分得該處，不希望變價
    分割（見本院卷一第200 頁）。
    我的房子是透天二樓獨棟，位置在分割方案圖十八處，故希
    望分割在分割方案圖十八處（見本院卷一第273 頁）。
    再者，視同上訴人Ｕ○○及ｃ○○應有部分少，且所分位置
    在最下方的畸零地，故其等考慮要將應有部分出賣之，倘如
    此，則亦希望將該二人之應有部分合併為其現分割的地點擴
    大（見本院卷二第139 頁）。
    同意原物分割，並主張我現在建屋所在地部分分割給我所有
    （見本院卷三第185 頁背面）。
  15.視同上訴人ｃ○○、Ｕ○○部分：
    其等於系爭土地毗鄰之同段32地號土地上有建物，該建物有
    可能占用到系爭土地，如有占用，則希望分到占用系爭土地
    之部分（見原判決事實乙、陸）。
  16.視同上訴人地○○○、Ｗ○○、ｉ○○○、ｈ○○○、宇○
    ○、玄○○、酉○○部分：
    其等同意分割，希望與視同上訴人李素蓮分在一起，且維持
    共有（見原判決事實乙、捌）。
  17.視同上訴人丑○○、寅○○、卯○○、辰○○、Ｒ○○、連
    李彩曇、巳○○、宙○○、Ｌ○○○部分：
    其等同意分割，希望分在一起，並維持共有（見原判決事實
    乙、玖）。
  18.視同上訴人Ｃ○○、Ａ○○（原名李秀芳）、Ｚ○○○（兼
    李秀冠之承受訴訟人）部分：
    其等僅陳述就本件被上訴人之主張不表示意見等情（見原判
    決事實乙、參）。
  19.視同上訴人甲甲○、甲乙○部分：
    其等共有之房屋位於原判決附圖一編號21、22之位置，旁邊
    另有屋主為李朝宗之房屋，希望就現地維持共有，不同意分
    割，又因其等房屋可能因而拆除，亦不同意將系爭土地上之
    既成道路拓寬為4 公尺寬。另因其二人目前所有建物占用系
    爭土地之面積，有超過應有部分換算之面積，故如原物分割
    時，希望維持其房屋現狀，依其應有部分分割，其等已向視
    同上訴人ｂ○○及ｌ○○購買系爭土地應有部分，視同上訴
    人ｌ○○已非系爭土地之共有人，故希望於原判決附圖一編
    號21及22之位置上增加ｂ○○之應有部分，就其等現有的應
    有部分分割，並保持共有（見原判決事實乙、拾陸，本院卷
    一第200、274頁，本院卷二第63頁）。
    視同上訴人甲乙○不同意變價分割，希望原物分割，因為上
    訴人大部分都在系爭土地上有房屋。如果變價分割怕買不到
    房屋坐落的土地（見本院卷四第102 頁暨背面）。
  20.視同上訴人ｎ○○、ｗ○○、ｔ○○、ｐ○○、ｕ○○（ｒ
    ○○已於92年10月6 日死亡，前四人為其承受訴訟人）部分
    ：
    其等同意分割；如採原物分割，希望按其等應有部分換算之
    面積分割，各自單獨取得所有權，不要維持共有。
    又視同上訴人ｎ○○因其無地上物於系爭土地上，如另保留
    維持共有之道路，只要不影響其於相鄰土地上之建物即可。
    另其希望分得靠近其房屋對面之原判決附圖一編號38、39處
    ；倘其上有房屋，分在原判決附圖一編號41之空地亦可，這
    樣才能比較接近其房屋，分在原判決附圖一編號19太遠了（
    見原判決事實乙、拾壹，本院卷一第200及274頁，本院卷二
    第235 頁）。
    上訴人ｎ○○希望原物分割（見本院卷五第71頁）。
  視同上訴人Ｅ○○、Ｆ○○、Ｋ○○○部分：
    系爭土地連同附近之土地均為其等祖先所遺留，如要分割，
    應合併分割之；並同意在系爭土地保留一條寬4 公尺之道路
    ，維持共有。又如採原物分割方式，其三人亦希望維持共有
    ，並分得目前建物所在即苗栗縣竹南地政事務所87年1 月6
    日複丈成果圖編號Ｇ之位置（見原判決事實乙、拾貳）。
四、原審判決駁回被上訴人請求：(一)被告李樹琳、Ｏ○○、鍾興
    烈、鍾興炫、鍾雪嬌、李玉妹、賴李玉蕊應就系爭土地上所
    設定權利範圍空白，存續期限無定期之地上權辦理繼承登記
    ；(二)系爭土地應予分割，以原物分配予兩造；(三)被告李樹琳
    、Ｏ○○、鍾興烈、鍾興炫、鍾雪嬌、李玉妹、賴李玉蕊等
    7 人就系爭土地上所設定權利範圍空白，存續期限無定期之
    地上權應轉載於視同上訴人Ｏ○○所分割取得之土地；(四)及
    上訴人ｍ○○就系爭土地上所設定權利範圍20坪，存續期限
    無定期之地上權應轉載於其所分割取得之土地等部分，未據
    被上訴人就其等敗訴部分上訴該些部分已確定，不再贅論。
    上訴人等則就原審判准系爭土地變價分割部分上訴，本院僅
    就此部分審理即可。
五、兩造不爭執之事實：
（一）系爭土地苗栗縣後龍鎮○○○段南社小段34-3地號（重測
      後為苗栗縣後龍鎮○○段724 地號），已編定為使用分區
      ：鄉村區，使用地類別：乙種建築用地，有地籍圖謄本、
      土地登記簿謄本、系爭土地登記公務用謄本（見原審卷一
      第13、第14頁及本院卷六第156 至168 頁）在卷可稽。
（二）系爭土地為兩造所共有；各共有人之應有部分詳如原判決
      附表一所示，又其中共有人李進輝已於58年10月16日死亡
      ，其法定繼承人為視同上訴人地○○○、Ｗ○○、ｉ○○
      ○、ｈ○○○、宇○○、玄○○、李采芸（原名李素蓮）
      、Ｅ○○、Ｋ○○○、酉○○、Ｈ○○（原名李協錫）、
      Ｑ○○、ｆ○○、ｇ○○、Ｆ○○、Ｌ○○○、丑○○、
      寅○○、卯○○、辰○○、巳○○、Ｒ○○、ｖ○○○、
      宙○○、Ｚ○○○（兼李秀冠之承受訴訟人）、庚○○、
      Ｃ○○、Ａ○○（原名李秀芳）、ｍ○○（已死亡詳前述
      ）、張金國（已死亡詳前述）、ｒ○○（已死亡詳前述）
      、ｑ○○、ｋ○○、ｓ○○、ｏ○○等人，此有李進輝繼
      承系統表（見原審卷一第37頁）及戶籍謄本附卷可憑，並
      經原審判決前述被繼承人李進輝之法定繼承人應就被繼承
      人李進輝所遺留之系爭土地應有部分347／12540辦理繼承
      登記，已經判決確定，惟前開之法定繼承人迄未就被繼承
      人李進輝應有部分辦理繼承登記（見本院卷六第155 至
      168 頁），此有李進輝繼承系統表及戶籍謄本附卷可憑，
      且為兩造所不爭執，堪信此部份之事實為真正。
六、系爭土地應予變價分割：
（一）按各共有人，得隨時請求分割共有物。但因物之使用目的
      不能分割或契約訂有不分割之期限者，不在此限，民法第
      823條第1項定有明文。次按共有物之分割方法，法院得因
      任何共有人之聲請，命為以原物分配於各共有人，或變賣
      共有物，以價金分配於各共有人，民法第824 條第2 項定
      有明文。又請求分割共有物之訴，應由法院依前開規定為
      適當之分配，不受共有人主張之拘束。即共有物之分割方
      法，應由法院斟酌當事人之聲明，共有物之性質、經濟效
      用及全體共有人之利益等公平決定之。
（二）經查，系爭土地，使用分區為鄉村區，使用地類別為乙種
      建築用地，有地籍圖謄本、土地登記簿謄本、系爭土地登
      記公務用謄本在卷可證，則系爭土地既無因法令限制、物
      之使用目的不能分割或全體共有人有約定不為分割之情形
      存在，又兩造並無分割協議之情形，則被上訴人起訴請求
      分割系爭土地，自屬有據。
（三）查本件經原審會同兩造及苗栗縣竹南地政事務所測量人員
      至現場履勘結果，在系爭土地已有部分共有人興建有建物
      、地上物，另有部分非共有人亦有占用系爭土地興建建物
      之情形，又沿著系爭土地西側有寬窄不一之既成道路，另
      於系爭土地中段部分亦有橫向之既成道路，而系爭土地最
      南端尾部之狹長畸零地，則係舊有農路，為通往山間供舊
      有農業使用，該部分係狹長無法供建築使用等情（見原審
      卷一第246 至249 頁之86年6 月6 日、原審卷一第388 至
      391 頁之86年10月6 日、原審卷三第69至74頁之89年10月
      18日勘驗筆錄），亦有苗栗縣竹南地政事務所86年12月11
      日86南地所二字第8668號函（見原審卷一第384 至386 頁
      ）及89年11月13日南地所二字第08899 號函所附之複丈
      成果圖（見原審卷三第78至79頁）在卷可稽；是本件依前
      揭規定之說明，應審究者厥為依系爭土地之現況及使用情
      形，以何種分割方式，係較有利於全體共有人？又按若以
      原物分割，各當事人分得之土地，面積過小，顯然不能作
      何用途，徒然減損系爭土地之經濟效用，即不能原物分割
      ，只得予以變賣，所得價金各按應有部分比例分配予各共
      有人，如此始能將本件土地發揮最高之經濟上利用價值，
      並符合分割共有物應徹底消滅共有關係及公平合理之旨。
（四）查依現有道路及面積，系爭土地沿著西側有寬窄不一之既
      成道路，另於系爭土地中段亦有橫向之既成道路，均係已
      供不特定之多數人通行之用，而系爭土地最南端部分係狹
      長畸零地，屬於舊有農路係通往山間之農業使用，目前亦
      有供不特定人進出使用。次查，系爭土地上之既成道路部
      分面積合計為881 平方公尺，而舊有農路部分面積為308
      平方公尺，而既成道路、舊有農路目前既已供不特定之人
      通行之用，已如前述，是依其性質，上開二部分即屬不能
      分割。
（五）雖部分共有人希望系爭土地採原物分割之方式云云：經查
      ，就系爭土地之現狀而言，沿系爭土地之西側有既成道路
      ，而在既成道路西側之系爭土地上尚有如附圖二所示之D
      （面積253 平方公尺）、G（面積1 平方公尺）、H（面積
      85平方公尺）之土地，此有前述之苗栗縣竹南地政事務所
      89年11月13日南地所二字第08899 號函所附之複丈成果
      圖（見原審卷三第78至79頁）可證，而可知，除D 面積
      253 平方公尺較完整外，餘G 僅1 平方公尺，H 屬狹長地
      形，如採原物分割，就分得G、H之共有人，根本無法為建
      築使用，而有不公平之情形存在。
（六）又系爭土地面積為5881平方公尺，扣除前述性質上不能分
      割之既成道路面積為881 平方公尺及舊有農路面積為308
      平方公尺後系爭土地僅餘面積4692平方公尺。如參考原判
      決所附之系爭土地各共有人之應有部分附表一、二所示，
      則由前開所餘面積4692平方公尺計算各共有人應有部分換
      算之面積，即被上訴人甲戊○○為280 平方公尺（小數點
      以下四捨五入，下同），被上訴人Ｉ○○為286 平方公尺
      ，被上訴人李銘貴、Ｊ○○、乙○○、ａ○○○（前四人
      為李富雄之承受訴訟人，業已辦妥分割繼承登記）共計為
      938 平方公尺，被上訴人ｌ○○（為張朝順之承受訴訟人
      ）為82平方公尺，被上訴人ｘ○○為456 平方公尺，訴外
      人李進輝（其繼承人尚未為分割繼承登記已如前述）為
      130 平方公尺，視同上訴人ｂ○○、ｄ○○均為26平方公
      尺，視同上訴人Ｂ○○、子○○、李全合、己○○、申○
      ○、Ｇ○○均為61平方公尺，視同上訴人丁○○為60平方
      公尺，視同上訴人Ｓ○○為108 平方公尺，視同上訴人ｎ
      ○○均為82平方公尺，視同上訴人Ｐ○○、Ｎ○○、ｅ○
      ○均為92平方公尺，視同上訴人Ｏ○○為120 平方公尺，
      視同上訴人甲乙○、甲甲○均為150 平方公尺，視同上訴
      人甲丙○為90平方公尺，上訴人ｋ○○、ｓ○○、ｏ○○
      、ｍ○○（ｑ○○、ｔ○○、ｐ○○、ｕ○○為其承受訴
      訟人）均為112 平方公尺，視同上訴人ｊ○○為181 平方
      公尺，視同上訴人Ｕ○○、ｃ○○均為11平方公尺，視同
      上訴人Ｘ○○○為163 平方公尺，視同上訴人丙○○為52
      平方公尺，視同上訴人Ｍ○○、辛○○均為13平方公尺，
      視同上訴人亥○○、天○○（李群火之承受訴訟人，業已
      辦妥分割繼承登記）各為46平方公尺，視同上訴人Ｖ○○
      、李榮宗（李文明之承受訴訟人，業已辦妥分割繼承登記
      【李榮宗之承受訴訟人為Ｔ○○】）各為41平方公尺。可
      知，如採原物分割方式，視同上訴人ｂ○○、ｄ○○、Ｕ
      ○○、ｃ○○、Ｍ○○、辛○○等人所分得之面積均過小
      ，根本不可能供建築或為其他使用，是本件如採原物分割
      方式，將因其中部分共有人分得之面積過小而無法供建築
      或為其他使用或分得之土地屬於畸零地、形狀破碎不完整
      之地形，致土地經濟利用價值低微，且共有人之一即訴外
      人李進輝其就系爭土地之應有部分（經扣除前述性質上不
      能分割之既成道路面積及舊有農路面積）為128 平方公尺
      ，其繼承人有36人之多，如其繼承人不欲維持共有而欲分
      割時，則平均每人僅分得3.6 平方公尺（4捨5入），明顯
      過小而有違土地之經濟利用價值甚明，故原物分割之方式
      並不適宜，灼然至明。
（七）又如採原物分割方式，因系爭土地共有人眾多，為使共有
      人於分割後所分得之土地，均能達到有效之出入及利用，
      必須就系爭土地為道路之預留，如此，將會對於沿著系爭
      土地西側或中段既有道路旁之房屋有因拓寬馬路而有拆除
      之不利益。
（八）又查，系爭土地上設定有權利範圍空白，存續期間無定期
      ，以建築改良物為目的之地上權存在（見本院卷六第167
      頁），且已蓋有建物，故如採原物分割方式，就地上權人
      之建物坐落系爭土地範圍部分內，可想而知，任一共有人
      均不願分得，於此益見採原物分割方式，實有其困難之處
      ，對分得之人亦不公平，從而，將系爭土地予以變賣，採
      變價分配，並依兩造就系爭土地所有權應有部分之比例，
      將價金分配予兩造之共有人，實為較適當之方式，方能吻
      合公平原則。又因本件系爭土地因共有人眾多，加之其上
      又有地上權之設定，如採變價分割，可能會致一般外人較
      無購買意願或願意承購之價格較低，惟系爭土地整體面積
      寬廣，扣除供既有道路使用之土地及法定空地面積，所於
      面積足夠供整體建築之用，將可使買受人得以就系爭土地
      為完整之規劃，利用創造商業利益，以增加土地之利用價
      值，仍有其交易機會及價值，其優點甚於原物分割方式。
（九）雖上訴人主張訴外人李進添及張清玉於系爭土地上所設定
      以建築房屋為目的之地上權，其存續期間均未定期，前開
      二人死亡後先由張吉雄辦理繼承登記，嗣張吉雄死亡，再
      由上訴人ｍ○○（其承受訴訟人為ｑ○○、ｔ○○、ｐ○
      ○、ｕ○○）辦理繼承登記，既共有土地分割以原物分割
      為原則，上訴人等於其92年3 月26日上訴理由狀附圖斜線
      部分（見本院卷一第30頁及第61頁）建有二樓房屋居住、
      使用有年，倘採變價分割系爭土地，勢必影響上訴人等對
      於地上物之權利，故於此部分為原物分割（即將前述附圖
      所示斜線部分判歸上訴人所有），而就系爭土地其他部分
      為變價分割，應屬兩全之分割方案等語。惟查，系爭土地
      上有建物之共有人尚有視同上訴人甲丙○及Ｓ○○（見本
      院卷二第62頁）、子○○等6 兄弟（見本院卷三第185 頁
      ）、Ｐ○○（見本院卷一第273 頁）、Ｅ○○（見本院卷
      一第274 頁）、Ｖ○○、李榮宗（承受訴訟人為Ｔ○○）
      及Ｘ○○○、甲甲○、甲乙○等人，其等建物或分布於既
      有道路旁，如採原物分割為使共有人於分割後所分得之土
      地，均能達到有效之出入及利用，必須就系爭土地為道路
      之預留，其可能將受有拆除部分建物之不利益已如前述，
      並有共有人即視同上訴人丁○○要求如採原物分割應分割
      予其之土地須位於大馬路旁（見本院卷一第200 頁），又
      系爭土地最南端部分破碎畸零亦無人願意分得，則為求全
      體共有人之公平及利益起見，應將系爭土地全部予以變價
      分割，方符公平原則，亦無違分割共有物應徹底消滅共有
      關係及公平合理之旨。
七、從而，被上訴人依民法第823 條第1 項前段規定，訴請就系
    爭土地為分割，為有理由，原審依該土地性質及分割後之經
    濟效用等情形，採用變價分割，於法並無不當，上訴意旨指
    摘原判決所使用之分割方法不當，請求就該部分予以廢棄改
    判，為無理由。
八、本件事證已臻明確，兩造其餘攻擊防禦方法及未經援用之舉
    証，經本院詳加審酌後，認與判決結果不生影響，爰不一一
    論述，併予敘明。
據上論結，本件上訴為無理由，依民事訴訟法第449 條第1 項，
第463 條、第385 條第1 項前段、第78條，判決如主文。
中    華    民    國    97    年    1     月    8     日
                    民事第四庭
                        審判長法  官  張劍男
                              法  官  彭昭芬
                              法  官  丁蓓蓓
正本係照原本作成。
如不服本判決，應於收受送達後20日內向本院提出上訴書狀，其
未表明上訴理由者，應於提出上訴後20日內向本院補提理由書狀
（均須按他造當事人之人數附繕本）上訴時應提出委任律師或具
有律師資格之人之委任狀；委任有律師資格者，另應附具律師資
格證書及釋明委任人與受任人有民事訴訟法第466條之1第1項但
書或第2項（詳附註）所定關係之釋明文書影本。
中    華    民    國    97    年    1     月    8     日
                              書記官  張淑芬
附註：
民事訴訟法第466條之1（第1項、第2項）：
對於第二審判決上訴，上訴人應委任律師為訴訟代理人。但上訴
人或其他法定代理人具有律師資格者，不在此限。
上訴人之配偶、三親等內之血親、二親等內之姻親，或上訴人為
法人、中央或地方機關時，其所屬專任人員具有律師資格並經法
院認為適當者，亦得為第三審訴訟代理人。


司法院資訊處製作；財團法人民間司法改革基金會備份。
